【裁判字號】    89,婚,155
【裁判日期】    890320
【裁判案由】    履行同居
【裁判全文】
臺灣臺中地方法院民事判決  八十九年度婚字第一五五號
    原      告  丙○○
                              .
                              .
    訴訟代理人  魏其村  律師
    被      告  乙○○        .
                              .
右當事人間請求履行同居事件，本院判決如左：
    主    文
被告應與原告同居。
訴訟費用由被告負擔。
    事    實
甲、原告方面：
一、聲明：如主文所示。
二、陳述：兩造於民國七十五年三月二十二日結婚，不料被告竟於八十六年初起，非
    但不事家務，更染沾嗜賭惡習，每每流連不歸。而原告因老夫少妻，對被告倍加
    疼愛，除好言規勸外，實不曾惡言苛責，無非希望被告能適可而止，迷途知返。
    詎被告變本加厲，於八十六年中秋節前後，不告而別，未見蹤影。原告不得不向
    管區派出所申請失蹤人口查尋。原告僅知被告人在臺北，不知其確實住處。八十
    九年一月間，原告因病住院，被告亦未聞問，年節亦未返家團聚。被告顯然違背
    同居義務，為此依民法第一千零一條之規定，提起本件訴訟。
三、證據：提出戶籍謄本一件、受理失蹤人口案件登記表影本一件、診斷證明書一件
    為證，並聲請訊問證人鐘文輝、洪宗鐵。
乙、被告方面：
一、聲明：原告之訴駁回。
二、陳述：原告不正常，會無緣無故打被告，共打過被告數次，但都沒有外傷，只有
    內傷及血路不通，因無外傷，被告未驗過傷，被告無法與原告共同生活。
三、證據：聲請訊問證人鐘玉婷。
    理    由
一、本件原告起訴主張兩造於七十五年三月二十二日結婚。被告於八十六年初起，非
    但不事家務，更染沾嗜賭惡習，每每流連不歸。並於八十六年中秋節前後，不告
    而別，未見蹤影。原告不得不向管區派出所申請失蹤人口查尋。原告僅知被告人
    在臺北，不知其確實住處。八十九年一月間，原告因病住院，被告亦未聞問，年
    節亦未返家團聚。被告顯然違背同居義務，為此依民法第一千零一條之規定，提
    起本件訴訟等語。被告則以原告不正常，會無緣無故打被告，共打過被告數次，
    但都沒有外傷，只有內傷及血路不通，因無外傷，被告未驗過傷，被告無法與原
    告共同生活等語，資為抗辯。
二、按夫妻互負同居之義務。但有不能同居之正當理由者，不在此限，民法第一千零
    零一條有明文規定。又夫妻間偶爾失和毆打他方，致令受有微傷，如按其情形尚
    難認為不堪同居之虐待者，不得認他方之請求離婚有正當理由；再因一方之行為
    不檢而他方一時忿激，致有過當之行為，不得即謂為不堪同居之虐待，最高法院
    分別著有二十年度上字第二三四一號、二十三年度上字第四五五四號判例意旨足
    資參照。原告主張兩造夫妻關係現仍存續中，被告於八十六年間離家出走，迄今
    不履行同居義務之事實，有原告提出之戶籍謄本、受理失蹤人口案件登記表可稽
    。再被告乃約於二年前趁原告住院時，提領原告存款後，即未再與原告共同居住
    ，於原告生病時，對原告亦未聞問之事實，亦有原告提出之診斷證明書為證，並
    經證人即原告之弟鐘文輝、大樓管理員洪宗鐵均於本院證述屬實。又證人即兩造
    女兒鍾玉婷雖於本院證述：父親有時會出手打我母親云云，然其又證述：但我沒
    當場看過，而其並證述：母親有受傷之情形，他的臉及手有受傷。核與被告於本
    院陳述：但都沒有外傷，只有內傷及血路不通等情並不相符。是證人鍾玉婷就原
    告曾毆打被告之證述，即無可採。再依被告陳述之都沒有外傷，只有內傷及血路
    不通，因無外傷，被告未驗過傷等情，則縱兩造有過爭執及衝突，被告之受有該
    微傷，亦難即認乃原告對被告為不堪同居之虐待，自難認被告即得以之為由拒與
    原告履行同居生活。再依證人鐘玉婷於本院另證述：母親有賭博，她跟朋友打麻
    將，一星期大約四、五次，父母係因媽媽打麻將而吵架等語。則被告既沈迷於賭
    博，原告縱因一時忿激，致有過當之行為，揆諸前開說明，亦非不堪同居之虐待
    ，當非被告得拒與原告履行同居義務之正當理由。是被告前開所辯，顯無可採。
    被告既不與原告履行同居義務，又無不能履行同居義務之正當理由，是原告依上
    開規定訴請被告履行同居，依法應予准許。
據上論結：本件原告之訴為有理由，依民事訴訟法第七十八條判決如主文。
中      華      民      國    八十九    年      三      月    二十    日
                                      臺灣臺中地方法院家事法庭
~B法      官  陳秋月
右為正本係照原本作成
如對本判決上訴應於判決送達後廿日向本院提出上訴狀
中      華      民      國    八十九    年      三      月    二十    日
~B法院書記官


司法院資訊處製作；財團法人民間司法改革基金會備份。
